【裁判字號】    99,交訴,34
【裁判日期】    991013
【裁判案由】    公共危險等
【裁判全文】
臺灣彰化地方法院刑事判決              99年度交訴字第34號
公  訴  人  臺灣彰化地方法院檢察署檢察官
被      告  甲○○
上列被告因公共危險等案件，經檢察官提起公訴（99年度調偵字
第94號）及移送併案審理（99年度偵字第3479號），本院判決如
下：
    主    文
甲○○犯過失致人於死罪，處有期徒刑拾月。又犯駕駛動力交通
工具肇事，致人死亡而逃逸罪，累犯，處有期徒刑壹年。應執行
有期徒刑壹年捌月。
    事    實
一、甲○○前於民國95年間因犯竊盜案件，經本院以95年度易緝
    字第54號判處有期徒刑10月確定，後經減刑為5月，於97年1
    月16日徒刑執行完畢。猶不知悔改，復於98年9月22日晚間
    7時10分許，騎乘車牌號碼KWN-039號重型機車，沿彰化縣二
    林鎮○○路○段由北往南方向行駛，行經前開路段與水門巷
    口時，本應注意車輛行駛時，應注意車前狀況，隨時採取必
    要之安全措施，並按限速行駛，該路段時速限制為每小時50
    公里，而依當時情況，為夜間無照明、但被告機車本有照明
    設備、柏油路、路面乾燥、無缺陷、亦無障礙物，路況及視
    距均良好等情況，並無不能注意之情事，詎其竟疏未注意及
    此，貿然以時速超過50公里之速度超速行駛，且未注意車前
    狀況，適有乙○○騎乘腳踏車亦沿前開路段同方向行駛，而
    於該路口遭甲○○騎乘之上開機車自後撞擊，致乙○○受有
    頭部外傷致顱內出血，經送財團法人彰化基督教醫院二林分
    院救治，仍於98年9月24日下午4時38分許傷重不治死亡。甲
    ○○於事故發生後，明知撞擊甚為強烈，且其所騎乘之上開
    機車及乙○○所騎乘之上開腳踏車均已倒地滑行，遭碰撞之
    腳踏車騎士非死即傷，竟未下車查看及施予必要之救助，而
    基於肇事逃逸之故意，立即迅速逃離現場。嗣經警據報前往
    現場處理，發現留於現場之上開機車，始循線查獲上情。
二、案經臺灣彰化地方法院檢察署檢察官據報相驗後自動檢舉簽
    分偵查起訴及乙○○之兄長丙○○訴由彰化縣警察局芳苑分
    局報請臺灣彰化地方法院檢察署檢察官移送併案審理。
    理    由
一、按被告以外之人（包括證人、鑑定人、告訴人、被害人及共
    同被告等）於審判外之陳述雖不符刑事訴訟法第159條之1至
    之4等四條之規定，而經當事人於審判程序同意作為證據，
    法院審酌該言詞陳述或書面陳述作成時之情況，認為適當者
    ，亦得為證據；當事人、代理人或辯護人於法院調查證據時
    ，知有刑事訴訟法第159條第1項不得為證據之情形，而未於
    言詞辯論終結前聲明異議者，視為有前項之同意，同法第15
    9條之5定有明文。立法意旨在於傳聞證據未經當事人之反對
    詰問予以核實，原則上先予排除。惟若當事人已放棄反對詰
    問權，於審判程序中表明同意該等傳聞證據可作為證據；或
    於言詞辯論終結前未聲明異議，基於尊重當事人對傳聞證據
    之處分權，及證據資料愈豐富，愈有助於真實發見之理念，
    且強化言詞辯論主義，使訴訟程序得以順暢進行，上開傳聞
    證據亦均具有證據能力。查檢察官、被告對於本案卷內相關
    證人之證述、文書卷證資料，有何不得為證據之情形，並未
    於原審言詞辯論終結前聲明異議，且有關本案證人之證述、
    文書卷證資料亦經原審於審理期日逐一提示、朗讀，並告以
    要旨。於本院準備程序時，檢察官及被告對證據資料表示無
    意見，本院審酌相關證人證述筆錄製成、文書卷證資料取得
    ，並無證據顯示有何違背程序規定情事，依據上揭說明，均
    應具有證據能力。
二、訊據被告甲○○於本院審理時對於上揭過失致死及肇事逃逸
    之事實坦承不諱，核與告訴人丙○○所指訴及證人莊秋芳於
    警詢中所證述之情節相符，並有彰化縣警察局芳苑分局處理
    相驗案件初步調查報告暨報驗書、道路交通事故現場圖、調
    查報告表(一)、(二)、舉發違反道路交通管理事件通知單、
    現場照片、證號查詢機車駕駛人資料、車號查詢重型機車車
    籍資料、道路交通事故肇事人自首情形紀錄表、臺灣省彰化
    縣區車輛行車事故鑑定委員會98年11月16日彰鑑字第098560
    2511號函及所檢附之鑑定意見書、彰化縣警察局98年11月10
    日彰警鑑字第0980061847號函及所檢附之刑案勘察報告、勘
    察採證同意書及照片、車輛發還認領保管單、員警工作紀錄
    簿影本等各一份在卷足資佐證。又被害人乙○○確因本件車
    禍受有頭部外傷致顱內出血，經送財團法人彰化基督教醫院
    二林分院救治，仍因重不治死亡等情，業經臺灣彰化地方法
    院檢察署檢察官督同法醫師相驗明確，並有該署相驗屍體證
    明書、驗斷書、勘驗筆錄、財團法人彰化基督教醫院二林分
    院診斷書、財團法人彰化基督教醫院非病死者司法相驗病歷
    摘要在卷足憑，顯見被害人乙○○確因本件車禍死亡，應無
    疑義。
三、按汽車駕駛人行車速度，應依速限標誌或標線之規定；又汽
    車行駛時，駕駛人應注意車前狀況及兩車併行之間隔，並隨
    時採取必要之安全措施，道路交通安全規則第93條第1項、
    第94條第3項分別定有明文。被告騎乘機車未遵守前揭規定
    ，已違反保護他人之交通法規，而依被告所述及卷附道路交
    通事故調查報告表之記載，該路段時速限制為每小時50 公
    里，依當時情況，為夜間無照明、但被告機車本有照明設備
    、柏油路、路面乾燥、無缺陷、亦無障礙物，路況及視距均
    良好等情況，並無不能注意之情事，被告應能注意，卻疏於
    注意，貿然以時速逾50公里之速度超速行駛，且未注意車前
    狀況，以致肇事，則其對本件車禍之發生顯有過失。雖被害
    人乙○○騎乘腳踏車在未劃設慢車道之道路，未靠右行駛且
    未保持反光裝置之良好，亦有過失，仍難解免被告過失責任
    之成立；而被害人確因本件車禍死亡，已如前述，則被告之
    過失行為與被害人之死亡結果間，顯有相當因果關係。綜上
    所述，被告於本院審理時之自白，核與事實相符，堪予採信
    ，本件事證明確，被告犯行洵堪認定。
四、核被告甲○○所為，係犯刑法第276條第1項之過失致死及同
    法第185條之4之肇事逃逸罪。被告所犯上開2罪，行為有異
    ，犯罪構成要件不同，應予分論併罰。查被告前曾於95年間
    因竊盜案件，經本院以95年度易緝字第54號判處有期徒刑10
    月確定，後經減刑為5月，於97年1月16日徒刑執行完畢，此
    有臺灣高等法院被告前案紀錄表1份在卷可稽，其於5年內再
    故意犯本件有期徒刑以上之肇事逃逸罪，為累犯，應依刑法
    第47條第1項規定就此部分加重其刑。爰審酌被告前曾有槍
    砲、煙毒、竊盜等前科素行不佳，其於夜間騎車超速且未注
    意車前狀況之過失程度，因一時不慎造成被害人死亡，使被
    害人及其家人天倫夢碎，蒙受極大悲痛，雖犯罪後於本院審
    理坦承犯行，惟迄今未能與被害人家屬達成和解，賠償損失
    等一切情狀，分別量處如主文所示之刑，並定其應執行刑，
    以資懲儆。
據上論斷，應依刑事訴訟法第299條第1項前段、刑法第276條第1
項、第185條之4、第47條第1項、第51條第5款、刑法施行法第1
條之1，判決如主文。
本案經檢察官劉欣雅到庭執行職務。
中    華    民    國    99    年    10    月    13    日
                  刑事第六庭    審判長法官    葛永輝
                                法      官    楊舒嵐
                                法      官    黃玉琪
以上正本證明與原本無異。
如不服本判決，應於收受判決後10日內向本院提出上訴書狀，並
應敘述具體理由；其未敘述上訴理由者，應於上訴期間屆滿後20
日內向本院補提理由書（均須按他造當事人之人數附繕本「切勿
逕送上級法院」）。
告訴人或被害人對於判決如有不服具備理由請求檢察官上訴者，
其上訴期間之計算係以檢察官收受判決正本之日期為準。
中    華    民    國    99    年    10    月    13    日
                                書  記  官    黃得翔
附錄本案論罪科刑法條全文：
中華民國刑法第276條
（過失致死罪）
因過失致人於死者，處 2 年以下有期徒刑、拘役或 2 千元以下
罰金。
從事業務之人，因業務上之過失犯前項之罪者，處 5 年以下有
期徒刑或拘役，得併科 3 千元以下罰金。
中華民國刑法第185條之4
（肇事遺棄罪）
駕駛動力交通工具肇事，致人死傷而逃逸者，處 6 月以上 5 年
以下有期徒刑。

司法院資訊處製作；財團法人民間司法改革基金會備份。
